【裁判字號】    98,交聲,410
【裁判日期】    980306
【裁判案由】    交管條例聲異
【裁判全文】
臺灣板橋地方法院刑事裁定            98年度交聲字第410 號
原處分機關  交通部公路總局臺北區監理所基隆監理站
異  議  人
即受處分人  甲○○
上列受處分人因違反道路交通管理處罰條例案件，不服交通部公
路總局臺北區監理所中華民國98年2 月10日所為之基監字第裁42
－C00000000 號處分（原舉發通知單號：北縣警交字第C0000000
0 號），提起聲明異議，本院裁定如下：
    主  文
原處分撤銷。
    理  由
一、本件原舉發事實係稱：異議人即受處分人甲○○於民國（下
    同）97年12月27日凌晨3 時12分許，駕駛車號：049－ES 號
    營業小客車，在臺北縣板橋市○○○○○路口【本院按：原
    裁決書所載本案違規地點則為『中山、板新路口』，顯與原
    舉發單填記之違規地點不符，此詳參下列三、(二)之說明），
    因有「駕車行經有燈光號誌管制之交岔路口闖紅燈（中山路
    直行往台北）」之違規行為，為在場執勤之臺北縣政府警察
    局海山分局海山派出所警員發現後予以攔停，依道路交通管
    理處罰條例第53條第1 項規定，於同日填記北縣警交字第C0
    0000000 號舉發違反道路交通管理事件通知單（下稱舉發單
    ）予以舉發，然異議人拒絕簽收，經員警於舉發單移送聯上
    「收受通知聯者簽章」欄內記明「拒簽收」文字，並告知異
    議人有如上違規事實與其應到案之期限、處所等權利事項，
    而完成當場舉發之法定程序。又，上開違規案經移送原處分
    機關交通部公路總局臺北區監理所基隆監理站，異議人則提
    出不服申述，經原處分機關函請舉發機關再行查明結果，為
    舉發機關以98年2 月3 日北縣警海交裁字第0980001232號函
    復敘明本件員警依法舉發違規經過情形，嗣原處分機關依據
    如上事證，因認異議人確有前述闖紅燈此一違規事實，據以
    裁處罰鍰新臺幣（下同）2,700 元，並記違規點數3 點。
二、聲明不服意旨則謂：異議人於97年12月27日凌晨3 點多，在
    板橋市○○路○ 段往2 段之方向、新站路口停止線等待紅燈
    ，約過十幾秒，有一警員從新站路方向騎摩托車過來，然後
    到異議人車邊並稱其有闖紅燈，叫其拿證件出來，要開單，
    其覺得此為莫須有之事，故拒絕簽名；異議人係在中山路、
    新站路口停等紅燈，該警員所開罰單則為中山、板新路口，
    而海山分局來函卻稱中山、新民路口，此罰單實屬可議，依
    法提出不服聲明等語。
三、經查：
(一)、按汽車駕駛人駕駛汽車，應遵守道路交通標誌、標線、號誌
    之指示，並服從交通指揮人員之指揮，道路交通安全規則第
    90條定有明文；至所謂「號誌」，係指管制道路交通，表示
    行進、注意、停止，而以手勢、光色、音響、文字等指示之
    訊號，道路交通管理處罰條例第3 條第7 款亦有明定。次按
    汽車駕駛人，行經有燈光號誌管制之交岔路口闖紅燈者，處
    新臺幣（下同）1,800 元以上5,400 元以下罰鍰，並記違規
    點數3 點，道路交通管理處罰條例第53條第1 項、第63條第
    1 項第3 款分別定有明文；而所稱闖紅燈，係指車輛面對圓
    形紅燈時，仍逕自穿越路口至銜接路段，不論直行、左轉或
    迴轉，均屬闖紅燈之違規行為，固無疑義。
(二)、經查，原處分機關係憑據舉發機關提出之舉發單移送聯影本
    與98年2 月3 日北縣警海交裁字0980001232號函文各1 件等
    事證，認定異議人有旨開「駕車行經有燈光號誌管制之交岔
    路口闖紅燈」違規行為，是依道路交通管理處罰條例第53條
    第1 項、第63條第1 項第3 款等規定，掣開裁決書，裁處異
    議人罰鍰2,700 元，並記違規點數3 點。然而，細究原處分
    機關作出如上裁罰，其裁決書記載之本案違規地點，係為『
    中山、板新路口』，惟審酌上開舉發單移送聯暨舉發機關再
    行調查函復有關本件違規舉發歷程，就異議人前述違規行為
    之地點一節，均填記或敘明異議人係在『中山、新民路口』
    有駕車闖越紅燈行駛之事實，而為在場執勤員警依法攔查舉
    發，此觀諸原處分機關移請本院辦理上揭聲明異議全案卷證
    （即卷附舉發單移送聯影本、舉發機關98年2 月3 日函）等
    ，甚明。是以，原處分機關認定異議人有旨開違規行為，掣
    單裁罰，原裁決記載本案違規地點既為『中山、板新路口』
    ，核與原舉發單填記之本件違規地點係在『中山、新民路口
    』，兩者顯不相符，此已見齟齬；況且，異議人對於是否確
    有舉發員警所述駕車闖紅燈之事實，又其違規地點究竟係在
    『中山、板新路口』抑或『中山、新民路口』等事項，亦均
    有所質疑。因據上述，原處分機關受理本案交通違規事件，
    就異議人駕駛車號：049－ES 號營業小客車，有無原舉發單
    填記之在『中山、新民路口』駕車闖紅燈之違規事實，亦即
    有關異議人如上交通違規之地點為何，此一事項攸關首揭交
    通違規事實之認定，原處分機關宜有再予調查究明必要；是
    異議人所陳如上辯解，尚非全無可信之處。從而，原處分機
    關所為裁決，既有如上重大且明顯之疵議，自難予維持，應
    由本院將原處分撤銷，發回原處分機關另為適法處理。
四、據上論斷，應依道路交通案件處理辦法第20條，裁定如主文
    。
中    華    民    國    98    年    3     月    6     日
                        交通法庭法  官  黎錦福
上列正本證明與原本無異。
如不服本裁定，應於裁定送達後5 日內敘明抗告理由，向本院提
出抗告狀。
                                書記官  蔡麗春
中    華    民    國    98    年    3     月    6     日


司法院資訊處製作；財團法人民間司法改革基金會備份。
